【裁判字號】    98,抗,303
【裁判日期】    981110
【裁判案由】    假扣押
【裁判全文】
臺灣高等法院高雄分院民事裁定           98年度抗字第303號
抗  告  人  莊正川即建功工程行
訴訟代理人  唐小菁律師
相  對  人  松旺營造有限公司
法定代理人  甲○○
上列抗告人與相對人松旺營造有限公司間因假扣押事件，對於中
華民國98年10月13日臺灣高雄地方法院98年度審全字第69號所為
裁定，提起抗告，本院裁定如下：
    主  文
原裁定廢棄。
抗告人以新台幣（下同）拾萬元為相對人供擔保後，得對相對
人之財產於捌拾玖萬貳仟伍佰零元之範圍內為假扣押。
聲請及抗告程序費用由相對人負擔。
    理  由
一、抗告意旨略以：相對人以經營小型工程為業，主要收入來源
    即為業主支付之工程款，屬變異性高之資產，且相對人對於
    抗告人催付工程款置之不理，更特意撤換原工地現場實際負
    責人，且為掩人耳目，將其存放在現場負責人之領款印鑑變
    更，旋即私下向業主領取工程款之事實，此均有相對人現場
    實際負責人覆函之存證信函可證，顯係故意隱匿財產，造成
    抗告人追償困難之避債行為，實已構成假扣押之原因。抗告
    人已盡釋明假扣押原因之責任。又假扣押原因之釋明如有不
    足，法院尚得依法定相當之擔保以代釋明之不足，是原裁定
    認假扣押之原因未為釋明，實非正確。為此，求予廢棄原裁
    定並准抗告人得為假扣押等語。
二、按債權人就金錢請求或得易為金錢請求之請求，欲保全強制
    執行者，得聲請假扣押；假扣押，非有日後不能強制執行或
    甚難執行之虞者，不得為之；請求及假扣押之原因，應釋明
    之。前項釋明如有不足，而債權人陳明願供擔保或法院認為
    適當者，法院得定相當之擔保，命供擔保後為假扣押，民事
    訴訟法第552 條第1項 、第523 條第1 項、第526 條第1 項
    、第2 項，分別定有明文。而所謂不能強制執行，如債務人
    浪費財產，增加負擔，或就其財產為不利益之處分，將成為
    無資力之情形等是，所謂恐難執行，如債務人將移住遠方或
    逃匿是（最高法院19年抗字第232 號判例參照）。次按92年
    2 月7 日新修正民事訴訟法第526 條第2 項規定，將「債權
    人雖未為前項釋明，如就債務人所應受之損害已供法院所定
    之擔保者，得命為假扣押」之規定，修正為「前項釋明如有
    不足，而債權人陳明願供擔保或法院認為適當者，法院得定
    相當之擔保，命供擔保後為假扣押」，以與同條第1 項規定
    「請求及假扣押之原因，應釋明之」相呼應。所謂釋明，係
    指當事人提出證據，使法院就其主張之事實，得生薄弱之心
    證，信其大概如此之行為。經查，抗告人於原審聲請假扣押
    ，提出工程簽認單、應收帳款明細表、存證信函影本、工程
    採購契約等件，已釋明請求之原因及必要性，就假扣押原因
    方面，因假扣押事件之特殊性質，若採嚴格認定標準，將使
    債權人喪失權利救濟之機會，於本件之情形，抗告人於聲請
    時除提出上述文書外，復陳述「相對人撤換抗告人所施作工
    地之現場負責人鍾錦和，將其存放在鍾錦和處之公司領款印
    鑑變更，私下領取業主之工程款，致抗告人屢次向鍾錦和申
    請領款無著。相對人有撤退員工逕行領取工程款之避債舉動
    。若相對人全數領得款項，抗告人將追討無著，顯無強制執
    行獲償之望。」等語，並提出工地負責人鍾錦和之存證信函
    為證（原審卷第15頁）。則揆諸上開說明，應認其就假扣押
    原因已有所釋明，雖其釋明尚非完足，但其既陳明願供擔保
    ，則法院自得定相當之擔保，以補其釋明之不足，命其供擔
    保後為假扣押。乃原法院未遑細究釋明之規定，遽指抗告人
    未為任何釋明，駁回抗告人之聲請，自有未合。抗告意旨，
    指摘原裁定不當，求為廢棄，為有理由，爰由本院將該裁定
    廢棄，審酌本件之性質定如主文第2 項所示之擔保金額，准
    為假扣押之諭知。
據上論結，本件抗告為有理由，依民事訴訟法第492 條、第第95
條、第78條，裁定如主文。
中    華    民    國    98    年    11    月    10    日
                              民事第六庭
                                  審判長法官  許明進
                                  法      官  李炫德
                                  法      官  張明振
以上正本證明與原本無異。
本件裁定不得再抗告。
中    華    民    國    98    年    11    月    11    日
                                  書  記  官  熊惠津

司法院資訊處製作；財團法人民間司法改革基金會備份。
